【裁判字號】    95,上易,516
【裁判日期】    950920
【裁判案由】    傷害
【裁判全文】
臺灣高等法院高雄分院刑事判決         95年度上易字第516號
上  訴  人  臺灣高雄地方法院檢察署檢察官
被      告  乙○○  民國47年3月18日生
上列上訴人因被告傷害案件，不服臺灣高雄地方法院95年度簡上
字第6 號中華民國95年5 月24日第一審判決（聲請簡易判決處刑
案號：臺灣高雄地方法院檢察署94年度偵字第20184 號），提起
上訴，本院判決如下：
    主  文
上訴駁回。
    理  由
一、本案經本院審理結果，認第一審判決認定被告乙○○無罪要
    無不當，應予維持，並引用第一審判決書記載之理由（如附
    件）。
二、檢察官循告訴人甲○○之請求提起上訴略謂：被告傷害告訴
    人之行為，有驗傷診斷證明書可證，是被告犯行確鑿，詎原
    審竟為無罪判決，其認事用法顯有違誤，為此請求撤銷原判
    決等語。經查：本件告訴人對於被告傷害之經過，有多次不
    同之指述（見理由五(六)之說明），且依其陳述與驗傷診斷證
    明書記載之傷害情形相比對亦有不符（見理由五(一)之說明）
    ；而當時在場與告訴人無怨隙之證人何志云亦證稱被告沒有
    推打告訴人（見理由五(二)之說明）；況本案依檢察官到場實
    地勘驗之情形，亦難認告訴人指述之情形為實在（見理由五
    (三)之說明）；再者證人李九明所述亦前後不一，且依其所述
    當時所在之位置，根本無法看到案發地點門口之狀況（見理
    由五(三)(四)(五)之說明），是不得以證人李九明所述作為對被告
    不利之認定。又本件案發地點非被告之住所，當時與告訴人
    一起打牌者為李九明、王勵忠，被告並未參與打牌，與告訴
    人因打牌發生爭執者為王勵忠等情，業據被告陳明在卷（見
    警卷第2 頁、偵字第16811 號卷第7 頁、偵字第20184 號卷
    第21頁），並據證人王勵忠、葉瓊林證述在卷（見偵字第
    16811 號卷第8 頁、29頁反面），被告既未與告訴人發生口
    角或其他爭執，發生地點又係他人之處所，縱打牌有何違規
    情事亦均與被告無關，被告當時純為一旁觀者，焉須於告訴
    人離開之際推打告訴人？被告實無傷害告訴人之動機。綜上
    所述，告訴人及證人李九明之指訴既有瑕疵可指，而驗傷診
    斷證明書僅能證明告訴人受有傷害，無從證明被告之傷害係
    告訴人所為，此外，復查無其他積極證據足資證明被告涉有
    傷害犯行，被告犯罪既不能證明，原審為無罪判決之諭知並
    無不當。檢察官仍執前詞指摘原判決，為無理由，應予駁回
    。
三、告訴人於本院95年8 月14日行準備程序時指稱：證人何志云
    有向伊陳稱並沒有到檢察官前作證，為此請求傳喚何志云到
    庭作證云云，本院乃命告訴人於一週內提出何志云親書之未
    到庭證明書，以供本院參酌（見本院卷第28頁），然告訴人
    至同年9 月6 日審理時仍無法提出上開證明書到庭，復佐以
    證人何志云於偵訊後即向檢察官表示擔心遭到報復，而請求
    檢察官對其身分以代號表示（見94年偵字第16811 號卷第31
    頁），證人何志云對其到庭作證既擔心遭報復，而於告訴人
    質問時謂其不曾到庭作證，亦與一般經驗法則相符，本院自
    難僅憑告訴人之空言指訴，而認證人何志云確實未至檢察署
    作證。是告訴人執上開理由聲請傳喚證人何志云到庭，顯無
    必要，附此敘明。
四、據上論斷，應依刑事訴訟法第368 條、第373 條，判決如主
    文。
本案經檢察官林應華到庭執行職務。
中    華    民    國    95    年    9     月    20    日
                  刑事第八庭    審判長法  官  李炫德
                                      法  官  簡志瑩
                                      法  官  李淑惠
以上正本證明與原本無異。
本判決不得上訴。
中    華    民    國    95    年    9     月    20    日
                                      書記官  盧雅婷
附件：
臺灣高雄地方法院刑事判決               95年度簡上字第6號
上  訴  人  臺灣高雄地方法院檢察署檢察官
上  訴  人  乙○○
選任辯護人  蔡祥銘律師
            蔡晉祐律師
上列上訴人因傷害案件，不服本院高雄簡易法庭中華民國94年11
月28日94年度簡字第6255號簡易判決（聲請簡易判決處刑案號：
94年度偵字第20184 號），提起上訴，本院管轄之第二審合議庭
自為第一審判決如下：
    主  文
原判決撤銷。
乙○○無罪。
    理  由
一、聲請簡易判決處刑意旨略以：被告乙○○與告訴人甲○○於
    民國94年6 月8 日21時30分許，在其位於高雄市○○區○○
    路40巷6 弄3 號之處所，因打麻將等細故發生口角，被告竟
    基於傷害之犯意，徒手將告訴人推倒在地，致使告訴人受有
    右大腿右股骨頸骨折、右髖關節疼痛之傷害，因認被告涉犯
    刑法第277 條第1 項之傷害罪嫌等語。
二、按犯罪事實應依證據認定之，無證據不得認定犯罪事實；又
    不能證明被告犯罪者，應諭知無罪之判決，刑事訴訟法第15
    4 條第2 項及第301 條第1 項分別定有明文。又依刑事訴訟
    法第161 條第1 項規定：檢察官就被告犯罪事實，應負舉證
    責任，並指出證明之方法。因此，檢察官對於起訴之犯罪事
    實，應負提出證據及說服之實質舉證責任；倘其所提出之證
    據，不足為被告有罪之積極證明，或其指出證明之方法，無
    從說服法院以形成被告有罪之心證，基於無罪推定之原則，
    自應為被告無罪判決之諭知，亦有最高法院92年臺上字第12
    8 號判決要旨足參。所謂認定犯罪事實之證據，係指足以認
    定被告確有犯罪行為之積極證據而言，如未發現相當證據，
    或證據不足以證明，自不能以推測或擬制之方法，以為裁判
    基礎。且刑事訴訟上證明之資料，無論其為直接證據或間接
    證據，均須達於通常一般人均不致於有所懷疑，而得確信其
    為真實之程度，始得據為有罪之認定，若其關於被告是否犯
    罪之證明未能達此程度，而有合理性懷疑之存在，致使無從
    形成有罪之確信，根據「罪證有疑，利於被告」之證據法則
    ，即不得遽為不利被告之認定，其以情況證據（即間接證據
    ）斷罪時，尤須基於該證據在直接關係上所可證明之他項情
    況事實，本乎推理作用足以確證被告有罪，方為合法，不得
    徒憑主觀上之推想，將一般經驗上有利被告之其他合理情況
    逕予排除，此觀諸最高法院76年臺上字第4986號、32年度上
    字67號判例意旨亦甚明顯。
三、聲請簡易判決處刑意旨認被告涉有刑法第277 條第1 項之傷
    害罪嫌，無非以告訴人甲○○之指訴、證人李九明之證述，
    以及驗傷診斷書1紙為其主要論據。
四、訊據被告乙○○堅詞否認有何傷害犯行，辯稱：94年6 月8
    日21時30分許，告訴人、王勵忠與2 名姓名不詳之人士，在
    高雄市○○區○○路40巷6 弄3 號打麻將，伊則與1 名孕婦
    閒聊生小孩之事，當時告訴人與王勵忠因打麻將引發口角，
    告訴人因而表示要找警察，即朝門口走去，因伊當時站門邊
    ，遂幫告訴人開門，讓告訴人出去後，即回身繼續與該名孕
    婦聊天，事後係因何志云走出門外，接著李九明亦走出門外
    ，伊因聽到門口有說話聲，而跟著走出門外，始知告訴人摔
    倒在地，至於何志云係聽到告訴人摔倒之聲音，抑或甲○○
    呼叫其外出，伊並不清楚等語（見94年度偵字第20184 號偵
    查卷第第21頁、本院卷第25頁、第47至48頁）。
五、經查：
  (一)卷附之高雄榮民總醫院診斷證明書及驗傷診斷書各1 份（見
    同上偵查卷第9 至10頁），固能證明告訴人確受有右大腿右
    股骨頸骨折、右髖關節疼痛等傷勢，然尚不能證明係被告使
    勁將告訴人推倒所致。蓋果真如告訴人於警詢所稱：「乙○
    ○抓住我的手腕後，用力推我的背將我由客廳推到院子，使
    我跌倒」等語（見高雄市政府警察局左營分局高市警左分三
    字第0940013292號卷第4 頁），告訴人係遭被告強力推擊背
    部，以致自屋內客廳摔出屋外，則因告訴人受力部位在上半
    身且為背部，告訴人之身體必然係向前傾倒，告訴人受傷部
    位應為身體正面，且若如告訴人所言，其並非遭被告一推即
    行倒地，而係向前飛出屋外，始摔落在地，則以告訴人係以
    身體前傾方式向前方摔落，人體之正常反應，應係以手遮掩
    頭部重要部位或以手撐地，則告訴人手部（含手腕或手臂）
    衡情應有與地面摩擦而生之傷痕。惟依前述驗傷診斷書「人
    體部位圖」欄之記載，告訴人受傷部分均在右腿部，身體其
    他部位並無任何傷痕，而與遭人推倒所受傷勢，明顯有不同
    ，故告訴人指稱係遭被告強力推倒受傷之真實性，已然啟人
    疑竇。
  (二)證人即當日在場之民眾何志云就案發當日告訴人如何跌倒在
    地乙事，係證稱：「（問：94年6 月8 日下午9 時30分，你
    有無在葉瓊林住處？）答：有，我那時坐在李九明旁邊看電
    視」、「（問：甲○○有無與王勵忠因為打麻將的事發生口
    角？）答：有」、「（問：甲○○有說要請警察來評理？）
    答：有，她就自己走出去了」、「（問：當時乙○○在做什
    麼？）答：乙○○與一個孕婦在聊天」、「（問：乙○○有
    無去推甲○○？）答：沒有」、「（問：接著發生何事？）
    答：甲○○走到外面就在叫『哎唷』我就出去看到甲○○側
    坐在門檻的外面」、「（問：你確定乙○○沒有推甲○○？
    ）答：沒有。確實沒有推他，我講的都是公道話，因為甲○
    ○跟我比較熟」、「我確定沒有看到乙○○有打甲○○，是
    甲○○自己走出去到外面喊『唉唷』、『唉唷』我們那時都
    還坐裡面」等語（見94年度偵字第16811 號偵查卷第30至31
    頁），不僅核與被告前揭辯解相符，且其陳稱告訴人側坐在
    門檻外面，復與前述驗傷診斷書記載告訴人之受傷部位吻合
    ，審酌證人何志云與告訴人熟識，而無怨隙，自無刻意偏袒
    被告之可能，堪認其所為之證述，係屬實情。
  (三)又高雄市○○區○○路40巷6 弄3 號建築物之進出口，有內
    、外二道門，因內、外二道門並非正相對應，由內門朝外方
    向，係正對水泥牆壁，向左約一道門寬之距離，始為外門之
    出入口，且該建築物之對外窗戶為毛玻璃，以致自建築物內
    無法透視內門外之情況，已經臺灣高雄地方法院檢察署檢察
    官於94年8 月16日到場勘驗屬實，製有勘驗筆錄1 份在卷可
    攷（見同上偵查卷第17頁），並有勘驗照片13張附卷（見同
    上偵查卷第20頁），此與被告於偵查中供稱：「他們（指李
    九明與王勵忠）在裡面，外面有兩道牆（指與內、外相連一
    體之牆壁），所以看不到外面的情形」等語（見同上偵查卷
    第9 頁），互核一致。由此足見，證人李九明於偵查中證稱
    ：伊在屋內目睹被告拉告訴人至門口處，將告訴人推到在地
    等語，並非事實，蓋依勘驗結果顯示，在屋內之人，係無法
    透視屋外之情況，證人李九明自無可能目睹告訴人在屋外摔
    倒之過程。此外，倘若被告係在該建築物之客廳內出手推擊
    告訴人，則告訴人向前跌落時，若未撞擊內門正對面之牆壁
    ，必然跌落在內門與外門間之地面，絕無可能在空中轉折後
    ，跌落在該建築物之外門口處，是告訴人指稱：遭被告在屋
    內客廳推擊背部，以致跌落於屋外院子等語，自屬無稽。
  (四)證人李九明就其是否目睹被告將告訴人推倒在地乙節，其於
    警詢時，係證稱：「（問：你於何時、地目擊遭乙○○傷害
    甲○○？詳細情形為何？）答：正確時間我忘記了，地址我
    記得是高雄市○○區○○路上（地址不知道），當時我聽到
    甲○○叫了一聲，我就走過去看她，甲○○說她被乙○○徒
    手推倒在門口」、「（問：你是否有目睹乙○○傷害甲○○
    ？）答：我是聽到甲○○叫了一聲，走過去看她才知道這件
    事」等語（見94年度偵字第20184 號偵查卷第7 頁），明確
    表示其係聽聞告訴人之叫聲，始走出觀看告訴人，並由告訴
    人告知遭被告推倒在門口，經製作筆錄員警再次詢問證人李
    九明，是否有親眼目睹被告傷害告訴人，證人李九明仍表示
    係告訴人叫了一聲後，始走出看到告訴人，方知告訴人遭人
    推倒在地之事，足認證人李九明並未親眼目睹被告將告訴人
    推倒之經過。而證人李九明此部分之證述，核與同在屋內打
    麻將之證人王勵忠證稱：「剛開始是我和甲○○發生衝突，
    我們在打麻將，甲○○說她自摸平胡，我說打了一輩子麻將
    ，怎麼會有自摸平胡，甲○○說要找警察評理，我說你趕快
    去找，接著甲○○就要出門去找警察，乙○○就幫甲○○開
    門，接著我就沒有看到了，因為我們在那邊打麻將」等語相
    符（見94年度偵字第16811 號偵查卷第8 頁），堪認證人李
    九明與王勵忠均專注於打麻將，且因該建築物對外之窗戶係
    毛玻璃窗戶，無法清楚觀察該屋內門以外之狀況，以致不知
    告訴人何以在該屋外門口處跌倒。
  (五)證人李九明於偵查中，改口證稱：「（問：甲○○和乙○○
    二人是否有發生衝突？）答：是，她們有發生衝突，甲○○
    和王勵忠先發生衝突，乙○○就插嘴，甲○○說要去叫警察
    來評理，乙○○就牽著甲○○說你去叫警察來，到了門檻就
    推甲○○一把，甲○○就跌倒了」、「當天我在該處打牌，
    看到被告跟告訴人發生爭吵，告訴人說要找警察來評理，結
    果被告就拉告訴人到門口的時候就用力將他推出去，告訴人
    就摔倒在地上受傷」等語（見94年度偵字第16811 號偵查卷
    第7 頁、94年度偵字第20184 號偵查卷第22頁），且於94年
    8 月22日，臺灣高雄地方法院檢察署檢察官至高雄市○○區
    ○○路40巷6 弄3 號勘驗時，仍陳稱：被告是在外側門將告
    訴人往外推等語（見94年度偵字第16811 號偵查卷第17頁）
    。惟前開證述內容，不僅與其警詢之證述情節，截然不同，
    亦與告訴人一再陳稱：被告係在屋內將其推出等語（見同上
    警卷第4 頁、見94年度偵字第16811 號偵查卷第17頁），互
    不一致，而人在高雄市○○區○○路40巷6 弄3 號之建築物
    內，並無法透視屋外之情況，業經檢察官到場勘驗屬實，已
    如前述，證人李九明自無可能知悉告訴人在該建築物門口之
    狀況，遑論目睹被告在該屋外門口將告訴人推倒之過程，是
    證人李九明前揭於偵查中所稱，顯與事實不符，應係附和告
    訴人之指訴所為，不足為被告不利認定之依據。
  (六)告訴人雖於本院審理時陳稱：被告每次供詞均不相同，且伊
    不可能無端誣賴被告，且當時伊遭被告推倒在地，經人帶回
    屋內，被告又將其摔出等語（見本院卷第27頁、第41頁、第
    50頁）。然綜觀被告於警詢、偵查、本院準備程序及本院審
    判期日所為之辯解，歷次陳述內容，均屬一致，並無相互矛
    盾之情形。反觀告訴人對被告之指訴，先是指稱：被告推其
    背部，將其自客廳推倒至屋外等語（見警卷第4 頁），復又
    改稱：當天何志云將其帶進屋內，被告又將其摔出等語（見
    本院卷第27頁），嗣再陳稱：當日李九明將其自屋外抱進，
    被告又將其推出去等語（見本院卷第41頁），就案發當日被
    告推倒其1 次或2 次，被告將其推倒後，係何志云，抑或李
    九明將其帶回屋內，始再遭被告推倒等事項，前後供述不一
    ，顯有瑕疵。至於告訴人為何堅持指稱係被告將其推倒，或
    係出於對被告平日相處之不滿，或係因與王勵忠之口角歸咎
    於被告，更或係為向被告索取賠償而誣攀被告，其原因不一
    而足，惟此均屬告訴人之動機問題，與告訴人之指訴是否真
    實，要屬二事，告訴人以其不可能無端誣賴被告為由，主張
    其指訴內容為真實，尚屬無據。
  (七)綜上所述，檢察官所舉之證據，僅能證明告訴人於94年6 月
    9 日，經診斷受有右大腿右股骨頸骨折、右髖關節疼痛之傷
    勢，不能證明該傷勢係告訴人自行不慎摔倒所致，抑或被告
    推倒所致。因被告否認出手將被告推倒在地，而證人何志云
    亦證稱表示，被告並未出手推擊告訴人，證人李九明於警詢
    及證人王勵忠於偵查中，亦均證稱當時在屋內打麻將，並未
    目睹告訴人在屋外發生什麼事，而案發地點之建築物，經檢
    察官勘驗結果，有內、外二道門，內門朝外之正面，係面對
    牆壁，建築物之屋內窗戶係毛玻璃，無法透視屋外之情況，
    足認證人李九明與王勵忠證稱未目睹告訴人在屋外跌倒乙節
    ，確屬真實。且告訴人所受傷勢，均係在右側腿部，與遭他
    人推倒，身體其他部位衡情應會有與地面摩擦而生之傷痕情
    形不同。再如告訴人所言，被告係在屋內將其外推，則告訴
    人應係摔落在內門處，或撞擊內門外之牆壁，斷無可能跌落
    在外門出口處，故告訴人指稱遭被告推倒受傷乙事，顯非事
    實。而告訴人就其遭被告推倒幾次，以及第1 次遭被告推倒
    後，係何人將其扶回屋內，再遭被告第2 次推倒，前後供述
    不一，證人李九明於偵查中翻異前詞，證稱：目睹被告在案
    發地點門口將告訴人推倒等語，不僅與其警詢時之陳述情節
    ，相互齟齬，更與告訴人陳稱被告係在屋內外將其推倒乙節
    ，互不一致，堪認係附和告訴人之指訴而為，不足為被告不
    利之認定依據。從而，現存之證據既然不足為不利於被告事
    實之認定，參照前揭說明，即應為被告有利之認定，依法自
    應為被告無罪之諭知。
六、原審未予詳察，遽予論科，尚有未洽，公訴人及被告均基於
    被告利益上訴，指摘原判決不當，均為有理由，自應由本院
    撤銷原判決，而為被告無罪判決之諭知。
七、末按，檢察官聲請以簡易判決處刑之案件，經法院認為有刑
    事訴訟法第451 條之1 第4 項但書之情形者，應適用通常訴
    訟程序審判之，同法第452 條定有明文。又按對於簡易判決
    之上訴，準用刑事訴訟法第3 編第1 章及第2 章之規定，管
    轄第二審之地方法院合議庭受理簡易判決上訴案件，應依通
    常程序審理。其認案件有刑事訴訟法第452 條之情形者，應
    撤銷原判決，逕依通常程序為第一審判決，法院辦理刑事訴
    訟簡易程序案件應行注意事項第14項亦有明文。本件原審依
    檢察官之聲請，對被告論罪科刑，經本院撤銷原判決，改判
    被告無罪，已如前述，足認檢察官聲請簡易判決處刑為不適
    當，而有刑事訴訟法第451 條之1 第4 項但書第3 款之情形
    ，揆諸前揭規定，應由本院合議庭逕依通常程序審理後，自
    為第一審判決，檢察官如不服本判決，仍得於法定上訴期間
    內，向管轄之第二審法院提起上訴，附此敘明。
據上論斷，應依刑事訴訟法第452 條、第455 條之1 第3 項、第
369 條第1 項前段、第364 條、第301 條第1 項，判決如主文。
本案經檢察官陳登燦到庭執行職務。
中    華    民    國    95    年    5     月    24    日
                  刑事第十庭  審判長法  官  徐美麗
                                    法  官  莊珮吟
                                    法  官  高增泓
以上正本證明與原本無異。
如不服本判決，應於收受送達後10日內向本院提出上訴書狀。
中    華    民    國    95    年    5     月    24    日
                                    書記官  林慧芬


司法院資訊處製作；財團法人民間司法改革基金會備份。
